# 关于稀土行业萃取工序中稀土料液核算问题

提问人：13107635182 时间：2023-07-25 14:26:35
陈老师好，想请教您关于稀土行业萃取工序中稀土料液的核算问题：
稀土元素的分离主要的生产工序是将氧化稀土矿通过酸溶、除杂加工为稀土料液后，再通过多轮的萃取分离后，再将稀土矿分离成十五个单一稀土氧化物。在整个分离过程中，需要将稀土料液多次分离，稀土料液投入生产后，存放在槽体中，并在槽体中加入萃取剂，萃取工序完成后生成稀土氧化物料液，并进入下一步沉淀、灼烧环节，产出固体稀土氧化物。
出于技术要求萃取环节必须保证槽体内的量是满的（生产工艺类似挤牙膏，要投入才能有产出，且投入稀土料液与产出稀土氧化物料液的重量相当），且槽体内的液体是处于不停搅拌状态，除特殊情况外基本不停产运行。每月槽体内的稀土料液为萃取工序的在产品。整体生产周期长且整个生产都是通过稀土料液进行处理，导致在制品数量大。在制品核算成本，公司期末通过检测各槽体的稀有元素浓度换算成重量，加总计算稀土料液的重量，根据重量在期末库存和产出中分摊。
这种成本核算方法，在单价平稳的情况下，能够准确的反应当前的经营成果。在单价出现大幅波动情况下，因在制品的存量较大，且周转期较长，导致加权平均直接影响了当前的经营业绩，可能明明生产有毛利的情况下，因加权平均计算的影响，导致出现亏损，无法真实反应当前经营业绩。
公司提出是否可以将在产品按固定金额核算，后续投入多少金额及产出多少金额，真实反应当前原料的市价作为投入成本进行核算。
我认为该做法不可取，根据《企业产品成本核算制度（试行)讲解）》，在产品按固定金额核算适用于在产品各月份之间变化不大的企业，公司因为稀土矿质量不尽相同，导致期末稀土元素浓度不尽相同，稀土料液总量在本年月度间最高与最低差异将近20%，同时 15 种元素含量也存在变动，故不适用于固定金额核算。
公司一直以无法反应当前真实成本、影响经营决策为由希望以固定成本核算，请教陈老师您的意见，以及陈老师是否接触过其他稀土行业的公司，其他公司是如何核算？

回答人：chenyiwei
个人没有接触过稀土行业。
从主帖中描述的信息来看，从成本核算的一般原理出发，基本赞同主帖中的意见，由于料液处于不断流动中，且料液的质量、不同元素含量等随时变化（这与一些企业在管道、料槽中必须保持的最低存量货物还有不同），因此采用固定成本计量在产品是不恰当的，也不能将料槽内的在产品视作固定资产核算。从目前情况看，似乎目前实际采用的这种成本核算方法还是比较合理的。
也请有该行业经验的网友发表意见，谢谢！